【裁判字號】    97,苗小,376
【裁判日期】    970923
【裁判案由】    侵權行為損害賠償
【裁判全文】
臺灣苗栗地方法院民事小額判決         97年度苗小字第376號
原      告  乙○○
被      告  甲○○
上列當事人間請求侵權行為損害賠償事件，本院於民國97年9 月
9日 言詞辯論終結，判決如下：
    主  文
被告應給付原告新臺幣柒仟肆佰貳拾肆元，及自民國九十七年五
月十五日起至清償日止，按年息百分之五計算之利息。
原告其餘之訴駁回。
訴訟費用新臺幣壹仟元由被告負擔新臺幣伍佰元，餘由原告負擔
。
本判決原告勝訴部分得假執行。
    事實及理由
貳、事實摘要：
一、原告起訴主張：被告於民國97年2 月4 日20時許，駕駛車牌
    號碼5P─2428號自小客車，行經苗栗縣苗栗市○○路與忠貞
    路交叉路口處，因疏未注意車前狀況，及左轉彎時應行至交
    岔路口中心左轉，不得占用來車道搶先左轉之規定，於綠燈
    由忠貞路左轉光復路時，撞及當時停止等待紅燈之訴外人杜
    錦三所有由原告駕駛之車牌號碼R4─7022號自小客貨車（以
    下簡稱系爭車輛）。系爭車輛受損後，業經富鑫汽車修理廠
    以新台幣（下同）15,150元修繕完畢，其中零件費為5,050
    元，工資為10,100元，原告已自訴外人杜錦三受讓系爭車輛
    受損之損害賠償債權，為此爰依債權讓與及侵權行為之法律
    關係，請求被告賠償等語。並聲明：被告應給付原告15,000
    元，及自起訴狀繕本送達翌日即97年5 月15日起至清償日止
    ，按年息百分之5 計算之利息。
二、被告則以：本件車禍之過失責任不在被告，且系爭車輛之損
    壞應沒如此嚴重等語置辯，並聲明：原告之訴駁回。
三、本件原告主張被告於97年2 月4 日20時許，駕駛車牌號碼5P
    ─2428號自小客車，行經苗栗縣苗栗市○○路與忠貞路交叉
    路口處，因疏未注意車前狀況，及左轉彎時應行至交岔路口
    中心左轉，不得占用來車道搶先左轉之規定，於綠燈由忠貞
    路左轉光復路時，撞及當時跨越停止線等紅燈之訴外人杜錦
    三所有由原告駕駛之系爭車輛。系爭車輛受損後，業經富鑫
    汽車修理廠以15,150元修繕完畢，其中零件費為5,050 元，
    工資為10,100元，原告已自訴外人杜錦三受讓系爭車輛受損
    之損害賠償債權等情，業據原告提出行車執照、苗栗縣警察
    局道路交通事故當事人登記聯單、估價單、免用統一發票收
    據、債權讓與證明書等件為證（見卷第6 、26、27、32、33
    頁），且有苗栗縣警察局苗栗分局函覆本院之道路交通事故
    調查報告表、現場圖、談話紀錄表、現場照片等件附卷可憑
    （詳卷第13至23頁），自堪信為真實。
四、按汽車、機車或其他非依軌道行駛之動力車輛，在使用中加
    損害於他人者，駕駛人應賠償因此所生之損害，民法第191
    條之2 前段定有明文。次按汽車行駛時，駕駛人應注意車前
    狀況，並隨時採必要之安全措施；又汽車行駛至之交岔路口
    ，左轉彎時應行至交岔路口中心處左轉，並不得占用來車道
    搶先左轉，道路交通安全規則第94條第3 項、第102 條第1
    項第5 款分別定有明文。本件被告於前揭時地駕駛其所有之
    車輛，因疏未注意車前狀況，並隨時採必要之安全措施，且
    疏未注意左轉彎時應行至交岔路口中心左轉，不得占用來車
    道搶先左轉之規定，於綠燈由忠貞路左轉光復路時，撞及原
    告所駕駛之系爭車輛，被告為有過失甚明，且本件車禍事故
    肇責經送鑑定結果，亦認被告駕駛自小客車於夜間見路口號
    誌為綠燈而左轉彎時撞擊左側跨越停止線停等紅燈之系爭車
    輛為肇事主因，有台灣省竹苗區車輛行車事故鑑定委員會鑑
    定意見書（詳卷第41至43頁）附卷可憑。而系爭車輛確因被
    告前開過失行為所致，其因果關係亦至為明確。則依前開規
    定，被告自應就系爭車輛之損害負損害賠償之責。又原告駕
    駛系爭車輛於前揭時地，亦疏未注意行至有號誌之交岔路口
    ，遇有前行或轉彎之車道交通擁塞時，應在路口停止線前暫
    停，不得逕行駛入交岔路口內，致號誌轉換後，仍未能通過
    妨礙其他車輛通行之規定，違規跨越停止線等紅燈，致影響
    他車通行，致其所駕駛系爭車輛遭被告所駕車輛撞擊，原告
    於本件車禍事故應負肇事次因，亦有前開台灣省竹苗區車輛
    行車事故鑑定委員會鑑定意見書在卷可按，則被告所辯原告
    與有過失，自亦屬可採。
五、次按不法毀損他人之物者，被害人得請求賠償其物因毀損所
    減少之價額，民法第196 條定有明文。又按請求賠償物被毀
    損所減少之價值，得以修復費用為估定標準，但以必要者為
    限，例如修理材料費以新品換舊品應予折舊（參照最高法院
    77年第9 次民事庭會議決議）。本件系爭車輛，因前述事故
    受損經送修，計支出修理費15,150元修繕完畢，其中零件費
    為5,050 元，工資為10,100元，業據原告提出估價單、免用
    統一發票收據等件為證（見卷第26、27頁），自堪採信。查
    系爭車輛出廠年份係西元1998年1 月（即87年1 月，未載日
    以15日計），有汽車行車執照在卷可稽（見卷第32頁），至
    事故發生即受損之97年2 月4 日止，已使用10年又19日，依
    上開說明，以新品換舊品而更換之零件，即應予折舊，而依
    行政院（79）財字第0670號、台（45）財字第1480號令所頒
    之「固定資產耐用年數表」及「固定資產折舊率表」之規定
    ，系爭車輛之耐用年限為5 年，再依財政部（58）如財稅發
    字第1083號發佈之固定資產折舊採定率遞減法之計算方法，
    其每年應折舊千分之三六九，採用定率遞減法計算折舊者，
    其最後一年之折舊額，加歷年折舊累計額，其總和不得超過
    該資產成本原額之十分之九，故逾耐用年數之自小客車仍有
    相當於新品資產成本百分之十之殘值。本件系爭車輛既已逾
    耐用年數，其修理之零件部分費用5,050 元，扣除折舊額後
    ，僅能就其中十分之一之殘值即505 元，認為係必要之零件
    修復費用，另工資部分為10,100元，合計必要之修復費用為
    10,605元，原告主張之車輛修復費用，在此範圍內，係屬必
    要之修復費用，逾此範圍，即非可採。
六、再按損害之發生或擴大，被害人與有過失者，法院得減輕賠
    償金額或免除之，民法第217 條第1 項訂有明文。又此項規
    定之目的，在謀求加害人與被害人間之公平，故在裁判上法
    院得以職權減輕或免除之，最高法院亦著有85年台上字第17
    56號判例意旨可資參照。經查，本件事故之發生固可歸責於
    被告上開過失，然原告駕駛系爭車輛於前揭時地，疏未注意
    行至有號誌之交岔路口，遇有前行或轉彎之車道交通擁塞時
    ，應在路口停止線前暫停，不得逕行駛入交岔路口內，致號
    誌轉換後，仍未能通過妨礙其他車輛通行之規定，違規跨越
    停止線等紅燈，致影響他車通行，致其所駕駛系爭車輛遭被
    告所駕車輛撞擊，原告於本件車禍事故應負肇事次因，已如
    前述，則揆諸前揭說明，應依與有過失之規定減輕被告責任
    。本院審酌兩造之過失責任比例，認被告與原告之過失責任
    比例應為7 比3 ，應依上開比例減輕被告之賠償金額，則依
    此計算，原告得請求被告賠償之數額為7,424 元（10,605元
    ×0.7 ＝7,424 元，元以下四捨五入）。
七、從而，原告依侵權行為及債權讓與之法律關係，訴請被告給
    付7,424 元，及自起訴狀繕本送達翌日即97年5 月15日起至
    清償日止，按年息百分之5 計算之法定遲延利息，於法自屬
    有據，應予准許。其逾此部分之請求，即屬無據，應予駁回
    。
八、本件原告勝訴部份，乃適用簡易訴訟程序而為被告敗訴之判
    決，應依民事訴訟法第389 條第1 項第3 款規定，依職權宣
    告假執行。
九、訴訟費用負擔之依據：民事訴訟法第79條。
中    華    民    國    97    年    9     月    23    日
              苗栗簡易庭法  官  王萬金
以上正本係照原本作成。
如不服本判決，應於判決送達後20日內，以判決違背法令為理由
，向本院提出上訴狀並表明上訴理由，及須按他造當事人之人數
附繕本。
上訴理由應表明：
  一、原判決所違背之法令及其具體內容。
  二、依訴訟資料可認為原判決有違背法令之具體事實。
如未表明上訴理由者，應於上訴後20日內向本院提出上訴理由。
當事人如對本件訴訟內容有所疑義，得聲請閱卷。
                        書記官  劉碧雯
中    華    民    國    97    年    9     月    23    日


司法院資訊處製作；財團法人民間司法改革基金會備份。
